【裁判字號】    98,交聲,1321
【裁判日期】    980731
【裁判案由】    交管條例聲異
【裁判全文】
臺灣板橋地方法院交通事件裁定        98年度交聲字第1321號
原處分機關  交通部公路總局臺北區監理所板橋監理站
移送機關    臺北市政府警察局萬華分局交通分隊
異  議  人
即受處分人  乙○○
上列異議人即受處分人因違反道路交通管理處罰條例案件，對於
交通部公路總局臺北區監理所板橋監理站民國98年 5月21日所為
之板監裁字第裁 41－A00XP5173號處分，聲明異議，本院裁定如
下：
    主  文
異議駁回。
    理  由
一、按汽車（包括機器腳踏車）駕駛人，行經有燈光號誌管制之
    交岔路口闖紅燈者，處新臺幣（下同）一千八百元以上五千
    四百元以下罰鍰。又汽車駕駛人有上開違規情形者，除依原
    條款處罰鍰外，並予記違規點數三點，原處分機關裁決時之
    道路交通管理處罰條例第五十三條第一項、第六十三條第一
    項第三款分別定有明文。
二、本件原處分認異議人即受處分人乙○○駕駛車號六六三─Ｄ
    ＥＷ號重型機車，於民國九十七年十一月二日十七時五十三
    分許，行經有燈光號誌管制之臺北市○○○道與艋舺大道一
    二○巷交岔路口，由艋舺大道闖紅燈左轉至艋舺大道一二○
    巷口，為臺北市政府警察局萬華分局交通分隊執勤員警攔停
    當場掣單舉發，嗣受處分人於逾越應到案期限六十日以上之
    九十八年四月二十四日提出申訴，經原處分機關函請舉發機
    關調查結果，仍認受處分人有上開闖紅燈之違規行為，原處
    分機關乃依道路交通管理處罰條例第五十三條第一項、第六
    十三條第一項第三款（原裁決書漏未記載第一項第三款，惟
    不影響其裁決效力）及違反道路交通管理事件統一裁罰基準
    表規定，裁處罰鍰四千五百元，並記違規點數三點。
三、異議意旨略以：伊從未接過違規告發單不知有此違規事實，
    迄於九十八年四月二十四日（聲明異議狀誤載為同年月二十
    九日）前往板橋監理站辦理事務始知上情；伊於九十七年十
    一月二日十七時五十三分許騎乘機車行經艋舺大道，欲左轉
    至一二○巷見燈號為黃燈，遂直接左轉入一二○巷，未在待
    轉區待轉，進入一二○巷後始遭警攔停，警稱伊闖紅燈並掣
    單舉發，伊未看舉發通知單內容，亦未簽名，警察只說可以
    申訴，伊便騎車離去云云。
四、經查：
  (一)本件異議人於前揭時間騎乘車牌號碼六六三─ＤＥＷ號重型
    機車，行經有燈光號誌管制之臺北市○○○道與艋舺大道一
    二○巷交岔路口，由艋舺大道闖紅燈左轉至艋舺大道一二○
    巷口，為警攔查並當場掣單舉發等情，業據證人即本件舉發
    員警甲○○於本院調查時到庭具結證稱：當時係執行例行交
    通取締勤務，伊取締位置如庭呈現場圖所示位置，異議人行
    進方向如圖上箭頭方向所示；伊當時站在艋舺大道一二○巷
    裡面，看到艋舺大道東西向是綠燈，且「馬可先生麵包店」
    方向的行人號誌已經過五秒，始見異議人從艋舺大道紅燈左
    轉，伊攔下異議人後，告知異議人紅燈左轉，請異議人出示
    駕照、行照，依法舉發，異議人當場表示自己是黃燈左轉而
    拒絕簽收紅單，伊當時告知異議人應到案之日期、處所，且
    可申訴；伊係等路口都沒有車時才會取締，故可確定當時異
    議人是紅燈左轉；該處沒有設立監視錄影機等語明確（詳本
    院九十八年七月二日訊問筆錄），並有證人所繪製之現場圖
    一紙、事後拍攝之現場照片四幀、九十七年十一月四日北市
    警交大字第Ａ００ＸＰ五一七三號舉發違反道路交通管理事
    件通知單、臺北市政府警察局萬華分局九十八年五月十一日
    北市警萬分交字第０九八三一三五八四００號書函影本各一
    件附卷可稽。
  (二)又上開違規地點並未設置任何監視錄影或照像設備一節，業
    據證人甲○○於本院調查時證稱在卷，是本件交通違規事件
    之舉發，固未錄影或拍照憑佐，然違反道路交通管理處罰條
    例之案件，本即不以錄影或照片為唯一之證據方法，且交通
    警員製單舉發違反道路交通處罰條例所列之違規事實，本質
    上係公務員依法執行職務之行為，如有枉法構陷或為不實記
    載之行為，則需負擔嚴厲刑事責任，國家並以此擔保公務員
    能忠實執行職務，故其所為當可被推定為真正；反之，若謂
    公務員一切行政行為均需預留證據以證其實，則國家行政勢
    必窒礙難行，效率不彰，當非適論，此本為其行政之特徵。
    況於未裝設自動感應攝影器材之路段，就闖紅燈等一瞬間突
    發之交通違規行為，因無法期待執勤員警於發現後能及時攝
    影取證，事實上僅能仰賴舉發員警目視為之，別無其他舉證
    可能，如無其他證據顯示舉發員警有誤認或故意構陷之情事
    ，尚難以舉發員警無法提出其他證據佐證，即認其所述不可
    採信，否則未裝設自動感應攝影儀器之路段，即陷入駕駛人
    得任意闖紅燈違規之狀態，自非妥適，此觀道路交通管理處
    罰條例第七條之二第一項第一款即規定就闖紅燈之違規行為
    得以逕行舉發，可資參照。故警察取締交通違規事件，其以
    科學儀器照相採證者，固足據為交通違規事實之證明，惟就
    囿於當場舉發而未以科學儀器照相採證，甚或礙於手動照相
    而未能即時拍攝違規之情節，立法者亦未明文限制或排除「
    舉發警員目睹、耳聞」之證據能力，或其證述內容對於違規
    事實之證明力，此觀立法者再再以明文立法方式容認執行交
    通稽查之員警「當場舉發」，暨「當場舉發」俱乏相類於「
    逕行舉發」之採證限制（例如，必須以「科學儀器照相採證
    」等）自明（道路交通管理處罰條例第七條、第七條之二規
    定參照）。據此，取締員警就交通違規事實之親身經歷見聞
    ，當亦足採為此類交通事件違規事實之證據。再者，細稽證
    人甲○○到庭具結後所證上開情節，並無何矛盾、齟齬或違
    背經驗、論理法則之處，其所證內容當足供法院憑以判斷、
    認定違規事實之存在。且依證人上開證述其當時所處位置，
    佐以現場圖及現場照片所示，確可清楚辨明該交岔路口之燈
    號及行車動態，應無誤判之虞，參酌異議人於聲明異議狀陳
    稱：伊甫駛至該路口時，前方往艋舺大道一二○巷待轉區之
    機車已啟動，伊被迫轉彎等語，足認異議人轉彎時其行進方
    向之燈號確為紅燈無訛，是異議人辯稱：伊係黃燈左轉云云
    ，要屬事後卸責之詞，不足採信。
  (三)異議人雖辯稱：伊並未收到本件舉發通知單，員警掣單舉發
    時伊拒絕簽收，員警沒有告知伊應到案時間及處所云云，惟
    按本條例所定罰鍰之處罰，受處罰人接獲違反道路交通管理
    事件通知單後，於十五日內得不經裁決，逕依第九十二條第
    三項之罰鍰基準規定，向指定之處所繳納結案；不服舉發事
    實者，應於十五日內，向處罰機關陳述意見；其不依通知所
    定期限前往指定處所聽候裁決，且未依規定期限繳納罰鍰結
    案或向處罰機關陳述意見者，處罰機關得逕行裁決之，道路
    交通管理處罰條例第九條第一項定有明文。又按行為人有道
    路交通管理處罰條例之情形者，應填製舉發違反道路交通管
    理事件通知單（以下簡稱通知單），並於被通知人欄予以勾
    記，當場舉發者，應填記駕駛人或行為人姓名、性別、出生
    年月日、地址、身分證統一編號及車主姓名、地址、車牌號
    碼、車輛種類。被查獲之駕駛人或行為人為受處分人時，應
    於填記通知單後將通知聯交付該駕駛人或行為人簽名或蓋章
    收受之；拒絕簽章者，仍應將通知聯交付該駕駛人或行為人
    收受，並記明其事由及交付之時間；拒絕收受者，應告知其
    應到案時間及處所，並記明事由與告知事項，視為已收受，
    違反道路交通管理事件統一裁罰基準及處理細則第十一條第
    一項第一款亦規定甚明。經查，本件執勤員警因於上開時地
    發覺異議人闖紅燈左轉之違規行為當場攔停掣單舉發，因異
    議人拒絕簽名收受該舉發通知單，遂告知異議人應到案時間
    、處所，如有異議可以提起申訴等情，業據證人甲○○到庭
    證述如前，核諸本件舉發通知單之收受通知聯者簽章欄處確
    有註記「拒簽拒收」等字樣，且異議人亦自承其有拒簽收之
    情事，揆諸前開規定，應視為異議人已收受該舉發通知單而
    完成送達，舉發機關自無須再將舉發通知單郵寄予異議人，
    而此項「擬制收受」之法律效果，包括自斯時起應依指定時
    、地自動到案，及不自動到案者應接受裁罰等效果，自不待
    言。異議人既係經當場舉發，對其受舉發涉有上開違規行為
    當知之甚詳，且現今監理單位設有網路、電話可供查詢違規
    事項，異議人於事後置之不為查詢、處理，復未於應到案期
    限即九十七年十一月十七日內到案，難謂非因可歸責於自己
    之事由致遲誤期日，應自負其不利益之後果，異議人此部分
    之辯解，殊無可採。
五、綜上，異議人於前揭時、地駕車行經有燈光號誌管制之交岔
    路口闖紅燈之違規事證明確，堪以認定，且於逾越應到案期
    限六十日以上之九十八年四月二十四日，始向原處分機關提
    出申訴表示不服，此觀諸卷附之陳述書其上收件章戳自明。
    從而，原處分機關據以援引前開規定，裁處異議人罰鍰四千
    五百元，並記違規點數三點，於法並無違誤。本件異議為無
    理由，應予駁回。
據上論斷，應依道路交通案件處理辦法第十九條，裁定如主文。
中    華    民    國    98    年    7     月    31    日
                    交通法庭    法  官  劉  安  榕
以上正本證明與原本無異
如不服本裁定，應於裁定送達後5 日內敘明抗告理由，向本院提
出抗告狀。
                                書記官  陳  盈  真
中    華    民    國    98    年    8     月    3     日


司法院資訊處製作；財團法人民間司法改革基金會備份。
